【裁判字號】    92,自,80
【裁判日期】    920519
【裁判案由】    偽造文書
【裁判全文】
臺灣士林地方法院刑事裁定                            九十二年度自字第八號
    自  訴  人  甲○○
    被      告  乙○○
右列被告因偽造文書案件，經自訴人提起自訴，本院裁定如左：
    主  文
自訴駁回。
    理  由
一、本件自訴意旨略以：被告乙○○為台北市交通事件裁決所（下稱裁決所）之負責
    人，對於交通勤務警察機關及台北市停車管理處自八十九年九月十三日起至九十
    二年二月二十三日止，逕行舉發之違規案件共四十件，未盡查明事實真偽之責任
    ，而竟分送予台北市所有警察單位，使自訴人開車等紅綠燈時，隨即有警察臨檢
    要求其提出駕照、行照，待其提出駕照、行照後，警察旋即告知有四十張之違規
    單而令其儘快繳納，否則將被管收，使其生活非常緊張、困惑，因認被告涉有偽
    造文書之罪嫌。
二、按法院或受命法官於自訴案件第一次審判期日前訊問及調查結果，如認為案件有
    刑事訴訟法第二百五十二條至第二百五十四條之情形者，得以裁定駁回自訴，同
    法第三百二十六條第三項定有明文。次按犯罪事實應依證據認定之，無證據不得
    推定其犯罪事實，又犯罪嫌疑不足者，應為不起訴之處分，同法第一百五十四條
    、第二百五十二條第十款亦分別定有明文；所謂認定犯罪事實之證據，係指足以
    認定被告確有犯罪事實之積極證據而言，該項證據自須適合於被告犯罪事實之認
    定，始得採為斷罪資料，且須達於通常一般之人均不致於有所懷疑，而得確信其
    為真實之程度，始得據為有罪之認定，如未能發現相當證據，或證據不足以證明
    ，即應為有利於被告之認定，殊不能以推測或擬制之方法，以為裁判基礎，若不
    能達確信有罪之認定，而有合理性懷疑之存在，致使無從形成有罪之確信，根據
    「罪證有疑，利於被告」之證據法則，即不得遽為不利被告之認定，最高法院二
    十九年上字第三一０五號、四十年台上字第八六號、七十六年台上字第四九八六
    號等判例意旨足資參照。
三、經查，依自訴狀記載及自訴人陳述之犯罪事實，被告係涉有刑法第二百十六條、
    第二百十三條之罪嫌，且自訴人認被告涉有前揭罪嫌，無非係以違規查詢報表一
    紙及其陳述違規報表中之第五、八、十二、十四、十五、二十、三十、三十一、
    三十二、三十三、三十四筆之罰單係屬偽造，而被告係台北市交通事件裁決所負
    責人，竟未盡查明事實之責任，即將該罰單寄發自訴人，為其論據。然查：
  (一)汽車違反道路交通管理事件，以科學儀器取得違規證據資料，足認定其違規事實
    者，當場不能或不宜攔截製單舉發者，得逕行舉發之；前項逕行舉發，應記明車
    輛牌照號碼、車型等可資辨明之資料，查明汽車所有人姓名或名稱、住址後，並
    以該汽車所有人為被通知人製單舉發之；又逕行舉發者，應按已查明之資料填註
    車牌號碼、車輛種類、車主姓名或地址，並於通知單上方空白處加註逕行舉發之
    文字後，由舉發機關送達被通知人，違反道路交通管理事件統一裁罰標準及處理
    細則第二十三條第一項第五款、第二項及第十一條第一項第三款定有明文，合先
    敘明。
  (二)自訴人於自訴狀陳稱違規查詢報表內四十件均為不實，但於本院調查時卻又陳述
    僅其中如前所述之十一筆有關超速、闖紅燈之部分，因照相測速儀器未經檢驗合
    格，有捏造不實之情形。因此，足證自訴人除前後所述顯有矛盾之處外，亦證明
    自訴人所提前述違規查詢報告表內之舉發案件，其大部分均為真實。
  (三)另自訴人於本院調查時陳述上開逕行舉發之案件，係由不同單位移至裁決所，裁
    決所即依告發單寄給自訴人等語。另參考自訴人所提附卷之前述違規查詢報告表
    ，足證自訴人所指之十一件舉發案件，係由交通勤務機關及台北市停車管理處所
    製單舉發，並非台北市交通事件裁決所或被告所舉發。又違反道路交通管理事件
    行為人，未依規定自動繳納罰鍰，或未依規定到案聽候裁決，處罰機關應於二個
    月內依標準逕行裁決，違反道路交通管理事件統一裁罰標準及處理細則第四十四
    條第一項也定有明文。
  (四)按受處分人，不服主管機關所為之處罰，得於接到裁決書之翌日起二十日內，向
    管轄地方法院聲明異議，且違反道路交通管理事件，受處分人不服處罰，依法聲
    明異議者，處罰機關應於接受異議書狀五日內，製作不服違反道路交通管理事件
    裁決聲明異議移送書，將案卷及有關證物連同聲明異議狀，送交該管地方法院審
    理，道路交通管理處罰條例第八十七條第一項、違反道路交通管理事件統一裁罰
    標準及處理細則第五十九條定有明文。因此，自訴人對交通警察單位或台北市停
    車管理處逕行舉發之案件如有不服，自應循上開規定，向管轄地方法院聲明異議
    ，但自訴人於本院調查時陳稱就前述事件，均未向法院聲明異議。
  (五)交通員警及台北市停車管理處製單舉發自訴人違反道路交通管理處罰條例所列之
    違規事實，本質上為行政處分，係公務員基於職務上權力，依法就特定之具體事
    件所為具有公法上效果之單方行政行為，基於公務員為公法上行為具有公信力之
    原則，該行政處分當可被推定為真正，其據以依法處分之事實認定亦為正確無誤
    。自訴人既未依法繳納罰鍰，亦未依法聲明異議，而裁決所人員亦係依交通警察
    單位及台北市停車管理處逕行舉發之案件，將其記載於電腦上。因此，所有交通
    警察人員，均能從電腦上旋得查詢自訴人遭逕行舉發違規之案件。
  (六)綜上所述，被告係台北市交通事件裁決所之負責人，其並無明知不實之事項，而
    登載於其職務上所載之公文書，亦無行使刑法第二百十三條之文書。其所為，顯
    與同法第二百十三條、第二百十六條之構成要件不相符合。而自訴人既然認為取
    締單位之照相或測速儀器有問題，自應依相關程序聲明不服，不能以臆測之想法
    ，遽認被告涉有偽造文書犯行。因此，依自訴人所述及所提之上揭證據，尚不能
    證明被告有刑法第二百十三條、第二百十六條規定之犯罪事實，仍有合理懷疑之
    存在，無從形成有罪之確信，不得據為不利被告之認定。此外，復查無其他積極
    證據足資證明被告有自訴意旨所指之犯行，應認被告犯罪嫌疑不足，揆諸前揭說
    明，本件自訴應予駁回。
據上論斷，應依刑事訴訟法第三百二十六第三項、第二百五十二條第十款，裁定如主
文。
中      華      民      國      九十二     年     五     月     十九    日
                                       臺灣士林地方法院刑事第二庭
                                           法  官  李  建  忠
右正本證明與原本無異。
如不服本裁定應於送達後五日內向本院提出抗告狀。
                                           書記官  曾  韻  蒔
中      華      民      國      九十二     年     五     月    二十二   日


司法院資訊處製作；財團法人民間司法改革基金會備份。
